【裁判字號】    99,交聲,95
【裁判日期】    990202
【裁判案由】    聲明異議
【裁判全文】
臺灣高雄地方法院交通事件裁定          99年度交聲字第95號
原處分機關  交通部公路總局高雄區監理所
異  議  人  甲○○
上列異議人即受處分人因聲明異議案件，對於交通部公路總局高
雄區監理所中華民國98年12月28日所為之處分（原處分：高監營
裁字第裁80-N00000000號），聲明異議，本院裁定如下：
    主  文
原處分撤銷。
甲○○汽車駕駛人，駕駛汽車經測試檢定酒精濃度超過規定標準
，應吊扣輕型機器腳踏車駕駛執照拾貳個月及接受道路交通安全
講習。
    理  由
一、原處分意旨略以：異議人即受處分人甲○○（下稱異議人）
    於民國97年9 月12日4 時57分許，騎乘車號WJY-851 號輕型
    機車，行經高雄縣鳳山市○○路、國光路口時，為警攔查，
    經警測得其呼氣酒精濃度檢測值為每公升0.86毫克，遂以「
    汽車駕駛人酒精濃度超過規定標準（0.55以上）」為由，依
    道路交通管理處罰條例第35條第1項 第1 款、違反道路交通
    管理事件統一裁罰基準、處理細則第41、43、44、67條規定
    ，於98年12月28日以高監營裁字第裁80-N00000000號違反道
    路交通管理事件裁決書（下稱原處分書）裁處異議人吊扣普
    通小型車駕駛執照12個月，復施以道安講習等語。
二、聲明異議意旨略以：異議人前因酒後騎乘上開輕型機車為警
    查獲，除經法院判處罰金5 萬5 千元外，另遭交通部公路總
    局高雄區監理所裁罰吊扣異議人之普通小型車駕駛執照，惟
    異議人因工作關係需使用普通小型車駕駛執照，爰聲明異議
    ，請求撤銷吊扣普通小型車駕駛執照之處分等語（上開施以
    道安講習部分，異議人未聲明不服）。
三、按汽車駕駛人，駕駛汽車經測試檢定，酒精濃度超過規定標
    準者，處1 萬5,000 元以上6 萬元以下罰鍰，並當場移置保
    管其車輛及吊扣其駕駛執照1 年；因而肇事致人受傷者，並
    吊扣其駕駛執照2 年；致人重傷或死亡者，吊銷其駕駛執照
    ，並不得再考領，道路交通管理處罰條例第35條第1 項第1
    款定有明文。復按94年12月14日修正，並自95年3 月1 日施
    行之道路交通管理處罰條例第68條規定，汽車駕駛人，因違
    反本條例及道路交通安全規則之規定，受吊銷駕駛執照處分
    時，吊銷其持有各級車類之駕駛執照。查其修正過程與修正
    條文，立法委員認為原條文「汽車駕駛人，因違反本條例及
    道路交通安全規則之規定，受吊扣或吊銷駕駛執照處分時，
    受吊扣或吊銷其持有各級車類之駕駛執照」將違法或違規駕
    駛人所持有各級車類之駕駛執照一併吊扣或吊銷，失之過酷
    ，對於人民工作與生活影響過鉅，有違比例原則，經與交通
    部協商後，乃將其中「受吊扣處分者，吊扣其持有各級車類
    之駕駛執照」部分之規定刪除。是駕駛人違反道路交通管理
    處罰條例第35條第1 項第1 款之規定而受吊扣駕駛執照處分
    時，依修正後同法第68條規定並參照其修正意旨，應僅得吊
    扣違規或違法當時駕駛車類之駕駛執照。又雖酒醉駕車行為
    均製造法所不容許之風險，以風險製造之立場觀之，並不因
    駕駛車輛種類之不同，而有所差別。但從風險實現之觀點而
    言，酒醉駕駛車類之不同，其對於交通安全衍生之實害結果
    也有所差異，如駕駛人駕駛低一級之車類違反本條例之規定
    時，不論其所造成之實害結果，而一律吊扣駕駛人所持有之
    各類駕照，亦有違反相同事件相同處理，不同事件不同處理
    之平等原則（參照臺灣高等法院暨所屬法院97年法律座談會
    刑事類提案第40號研討結果）。
四、經查：
(一)、異議人於上揭時間，騎乘上開輕型機車，行經上開地點，經
    警測得其呼氣酒精濃度檢測值為每公升0.86毫克，遂以「汽
    車駕駛人酒精濃度超過規定標準（0.55以上）」為由開單舉
    發，嗣原處分機關於98年12月28日以高監營裁字第裁80-N00
    000000號裁決書裁處吊扣駕駛執照12個月，復施以道路道路
    交通安全講習，並經臺灣高雄地方法院97年審交簡字第4202
    號判處罰金5 萬5 千元等情，為異議人所不爭執，且有高雄
    市警察局鳳山分局97年19月12日高警交字第N0000000 0號舉
    發違反道路交通管理事件通知單、酒測單、交通部公路總局
    高雄區監理所98年12月28日高監營裁字第裁80-N00000000號
    裁決書、本院院97年審交簡字第4202號判決書在卷可稽，上
    開事實，自堪認定。
(二)、另按汽車駕駛人取得高一級車類之駕駛資格者，應換發駕駛
    執照，並准其駕駛較低級車類之車輛：二、已領有大客車駕
    駛執照者，得駕駛大貨車、代用大客車、大客貨兩用車、曳
    引車、小型車、輕型機器腳踏車，道路交通安全規則第61條
    第1 項第2 款定有明文，即所謂之「一人一照原則」。查本
    件異議人領有普通小型車駕駛執照乙節，有異議人汽車駕照
    基本資料、本件交通部公路總局高雄區監理所99年1 月5 日
    函所附之移送書各1 份附卷可憑，依上開規定，異議人自得
    騎乘輕型機車。原處分機關雖以異議人有應受吊扣駕駛執照
    處分之情形時，應以其違規當時所領有之駕駛執照為吊扣處
    分之標的為由，吊扣異議人之普通小型車駕駛執照，惟異議
    人違規當時係騎乘輕型機車，已如前述，如逕予吊扣異議人
    違規當時並未駕駛車類之駕駛執照，將影響異議人工作及生
    活甚鉅，甚而危及其日後就業謀生，與吊扣駕照係為杜絕異
    議人將來繼續酒醉駕車之目的，顯失均衡，而與比例原則相
    違，是揆諸上揭規定及說明，原處分機關僅得吊扣異議人酒
    駕當時駕駛車類（即輕型機車）之駕駛執照。至上開一人一
    照原則，固於取得較高等級車類駕駛執照之駕駛人違規酒駕
    時，因異議人無較低等級之駕照可供吊扣，而產生技術層面
    之困難，然交通主管機關非不得於普通小型車駕駛執照上或
    電腦檔存資料註記吊扣輕型機器腳踏車駕照，以限制異議人
    之駕駛資格，或以立法方式解決，故自不得率爾代以吊扣異
    議人所領有之較高等級車類駕駛執照（參見臺灣高等法院98
    年法律座談會刑事類提案第20號、第23號研討結果）。
(三)、綜上所述，原處分機關逕行吊扣異議人之普通小型車駕駛執
    照，難謂適法。是異議人聲明異議為有理由，應由本院將原
    處分撤銷，重新諭知如主文第2 項所示之處分。
五、據上論斷，應依道路交通案件處理辦法第20條前段，裁定如
    主文。
中    華    民    國    99    年    2     月    2    日
                    交通法庭    法  官  張  震
以上正本證明與原本無異。
如不服本裁定應於送達後5日內向本院提出抗告狀。
中    華    民    國    99    年    2     月    2    日
                                書記官  鄒秀珍

司法院資訊處製作；財團法人民間司法改革基金會備份。
